【裁判字號】    97,交聲,1431
【裁判日期】    971028
【裁判案由】    違反道路交通管理處罰條例聲明異議
【裁判全文】
臺灣士林地方法院交通事件裁定        97年度交聲字第1431號
                                    97年度交聲字第1432號
原處分機關  臺北市交通事件裁決所
異  議  人
即受處分人  甲○○
上列異議人即受處分人因違反道路交通管理處罰條例案件，對於
臺北市交通事件裁決所於民國97年9 月15日之處分（案號：北市
裁罰字第裁22-AEW887471號、第裁22-AEW887472號）聲明異議，
本院裁定如下：
    主  文
異議均駁回。
    理  由
一、按汽車駕駛人，行經有燈光號誌管制之交岔路口紅燈右轉行
    為者，處新台幣（下同）600 元以上1,800 元以下罰鍰，記
    違規點數3 點；汽車駕駛人，駕駛汽車有違反本條例之行為
    ，經交通勤務警察或依法令執行交通稽查任務人員制止時，
    不聽制止或拒絕停車接受稽查而逃逸者，除按各該條規定處
    罰外，處3,000 元以上6,000 元以下罰鍰，記違規點數1點
    ，道路交通管理處罰條例第53條第2 項、第60條第1 項、第
    63條第1 項第1 款、第3 款分別定有明文。
二、原處分意旨略以：本件異議人即受處分人甲○○，於民國97
    年8 月16日下午4 時4 分許，駕駛車牌號碼U4-8171 號自用
    小客車，行經臺北市○○○路○ 段2 巷口時，因「經警指揮
    攔停接受稽查逃逸」、「紅燈右轉」之違規行為，為臺北市
    政府警察局士林分局社子派出所執勤員警當場查獲，掣單逕
    行舉發，原處分機關爰依道路交通管理處罰條例第53條第2
    項、第60條第1 項規定，分別處罰鍰900 元、3,000 元，並
    分別依同條例第63條第1 項第3 款及第1 款之規定，分別記
    違規點數3 點、1 點等語。
三、異議意旨略以：(一)異議人當日並無見到員警示意停車要求異
    議人接受稽查，員警當時係站立於異議人反方向車道上，路
    口亦未設攔檢點，異議人因此認為員警應非稽查異議人方向
    之車輛，並無拒絕接受稽查而逃逸之情形，況員警稱異議人
    係先不服取締再紅燈右轉，可是紅單卻先開紅燈右轉；(二)又
    當時係綠燈，何來紅燈右轉之情，員警舉發皆未提出相關照
    片、錄影等證據佐證，爰依法聲明異議云云。
四、經查：
  (一)證人即舉發本件之臺北市政府警察局士林分局社子派出所警
    員乙○○於本院訊問時證稱：案發當時伊係於延平北路8 段
    往7 段方向之路口檳榔攤旁執勤防制A1車禍路檢，約下午4
    時許，看到異議人自延平北路7 段往8 段方向快速向路口行
    駛，當時已經紅燈，伊原本站在卷附照片上檳榔攤處，為基
    於防制車禍發生，即越過車道至中間之雙黃線，站在該處以
    手勢及指揮棒攔停該車，伊並注視該車及鳴笛，該車駕駛雖
    有回頭注視伊，但仍無視於攔停動作，加速往延平北路8 段
    2 巷紅燈右轉駛離現場，伊不可能誤認等語（見本院97年10
    月21日訊問筆錄第2 頁至第3 頁），經核證人乙○○係就案
    發當日親身經歷之舉發經過作證，所證內容，就其目擊異議
    人違規情節及舉發經過敘述詳確，顯非一般憑空捏造證詞可
    擬。且證人與異議人原不相識，二人間並無怨恨仇隙，故證
    人要無設詞誣陷異議人違規，進而招致偽證重罪之可能及必
    要，是其證詞應屬可信。又異議人當庭自承當天行車方向確
    實與證人所言相同，係自延平北路7 段往8 段方向，異議人
    亦親眼見到員警在車道上鳴哨等情（見本院97年10月21日訊
    問筆錄第2 頁至第3 頁），再者，證人以指揮棒、手勢及鳴
    笛攔停異議人，異議人逕為逃逸，證人因而目睹異議人有紅
    燈右轉之違規，證人係於一線道上近距離內攔停異議人之車
    輛，堪認異議人當可清楚看見證人攔停之動作無訛。又異議
    人紅燈右轉之違規舉發通知單之案號雖在前（北市警交字第
    22-A EW887471 號），而拒絕接受稽查而逃逸之違規舉發通
    知單之案號在後（北市警交字第22-AEW887472號），然異議
    人確係先未停下接受攔檢，後紅燈右轉離去之事實，業經證
    人證述明確，且異議人上開2 項違規事實係屬一動態、連續
    之事件，是此部分應僅為證人取締異議人違規後，填具違規
    舉發通知單之先後時間問題，對於本件違規事實之認定並無
    影響。綜上，異議人確有原處分所指之交通違規事實，應甚
    明確，堪予認定。
  (二)另異議人以本案並無採證照片或錄影影像等科學證據可佐置
    辯，然按交通警員掣單舉發違反道路交通管理處罰條例所列
    之違規事實，本質上為行政處分，係公務員基於職務上權力
    ，依法就特定之具體事件所為具公法上效果之單方行政行為
    ，基於公務員為公法上行為具有公信力之原則，該行政處分
    當可被推定為真正，其據以依法處分之事實認定亦為正確無
    誤，本此公信原則，乃立法者賦予行政機關制定違反道路交
    通事件統一裁罰標準及處理細則，使執勤警員得當機處分，
    以維護交通秩序、安全之行政目的，若謂公務員一切行政行
    為均需預留證據以證其實，則國家行政勢必窒礙難行，此徵
    諸交通違規行為常係偶發且為一瞬間之事件，如謂一切交通
    違規行為，員警均需拍照佐證，始得舉發，則國家維持交通
    秩序之目的顯無法達成。查本件汽車駕駛人拒絕接受稽查逃
    逸，復違規紅燈右轉，均屬動態行為，事出突然，苛求舉發
    員警須拍照存證，為不可能之事，且該等違規事實由人之感
    官即可充分判定，非必以科學儀器始能偵測得知，是本件雖
    無採證照片，然既經舉發員警到庭具結作證，本院自得以證
    人可信之證詞據為認定違規事實之依據，是異議人所辯亦不
    足採信。
五、綜上，本件異議人確有駕駛上開車輛，於上揭時、地有「經
    警指揮攔停接受稽查逃逸」及「紅燈右轉」之違規事實，異
    議人上開所辯，洵不足採。從而，原處分機關依據道路交通
    管理處罰條例第53條第2 項、第60條第1 項規定，分別裁處
    罰鍰900 元、3,000 元，並分別依同條例第63條第1 項第3
    款、第1 款之規定，各記違規點數3 點及1 點，其認事用法
    並無違誤，裁罰亦無不當，本件異議為無理由，應予駁回。
據上論斷，應依道路交通案件處理辦法第19條，裁定如主文。
中    華    民    國    97    年    10    月    28    日
                  交通法庭法  官  劉育琳
以上正本證明與原本無異。
如不服本裁定應於裁定送達後5 日內向本院提出抗告狀。
                          書記官  陳淑琪
中    華    民    國    97    年    10    月    28    日


司法院資訊處製作；財團法人民間司法改革基金會備份。
